【裁判字號】    92,訴,1716
【裁判日期】    921121
【裁判案由】    清償債務
【裁判全文】
臺灣桃園地方法院民事判決  九十二年訴字第一七一六號
    原      告  新竹國際商業銀行股份有限公司
    法定代理人  乙○○
    訴訟代理人  李坤城
    被      告  甲○○
右當事人間請求清償債務事件，經本院於中華民國九十二年十一月七日辯論終結，判
決如左：
    主      文
被告應給付原告新台幣柒拾捌萬壹仟伍佰伍拾元，及自民國九十二年七月二十一日起
至清償日止，按年息百分之三點八計算之利息，暨自民國九十二年八月二十一日起至
清償日止，逾期六個月以內者，按上開利率百分之十，逾期六個月以上者，按上開利
率百分之二十計算之違約金。
原告其餘之訴駁回。
訴訟費用由被告負擔。
    事    實
甲、原告方面：
一、聲明：被告應給付原告新台幣（下同）七十八萬一千五百五十元，及自民國（下
    同）九十二年七月二十一日起至九十三年四月二十日止，按年息百分之三點八計
    算之利息，自九十三年四月二十一日起至清償日止，按年息百分之三點八二計算
    之利息，暨自九十二年七月二十一日起至清償日止，逾期六個月以內者，按上開
    利率百分之十，逾期六個月以上者，按上開利率百分之二十計算之違約金。
二、陳述：被告於八十九年八月二十四日向原告借款一百萬元，約定借款期間自八十
    九年八月三十日起至九十九年八月三十日止，利息按原告基本放款利率加一碼（
    每碼○點二五％）機動調整，借款人應於每月二十日繳款一次，如有一期未繳，
    ，原告得減少授信額度或縮短借款期限或全部債務視為到期，視為到期後利率即
    不再調整。本金或利息逾期清償在六個月以內者，按上開利率百分之十，超過六
    個月者，按上開利率百分之二十計付違約金。嗣兩造於九十二年五月二日簽訂定
    儲利率指數房貸授信增補契約書，約定第一年（自九十二年四月二十一日起至九
    十三年四月二十日止）利率按年息百分之三點八固定計息，第二年至第七年按當
    時原告公告定儲利率指數加百分之二點四機動計息。詎被告僅繳款至九十二年七
    月二十日止，其後即拒不繳納，依借據借款約定條款第三、四條規定視為全部到
    期，計欠借款本金七十八萬一千五百五十元，為此提起本件訴訟。
三、證據：提出借據、借款約定條款、定儲利率指數房貸授信增補契約書、放款客戶
    往來明細表各一件（以上均為影本）為證。
乙、被告方面：
一、聲明：原告之訴駁回。
二、陳述：對原告主張之事實俱不爭執，惟目前無力清償。
    理      由
一、按當事人得就一定法律關係而生之訴訟，以合意定第一審管轄法院，民事訴訟法
    第二十四條第一項定有明文。查依兩造所簽訂之借款約定條款第十四條約定：「
    如因本契約而涉訟時，借款人及連帶保證人均自願受貴行所在地之法院審理之（
    即拋棄關於法院管轄之抗辯權）。」查本件貸款係由原告大溪分行（設桃園縣大
    溪鎮○○路七十六號）貸出，應認兩造合意以本院為第一審管轄法院，是雖被告
    之住所非在本院管轄範圍內，依上開說明，本院仍有管轄權，合先敘明。
二、本件原告主張之前揭事實，業據其提出與所述相符之借據、借款約定條款、定儲
    利率指數房貸授信增補契約書、放款客戶往來明細表各一件為證，並經被告自承
    在卷，自堪信原告之主張為真實。至被告雖辯稱無力清償云云，惟有無清償能力
    ，係執行之問題，不得據為不負給付義務之抗辯，被告前揭所辯，核與本件消費
    借貸之法律關係無涉，自無足採。
三、再查「本借款利率經約定採后列第二款方式計算，借款人應按期於每月二十日繳
    款一次：：依照貴行基本放款利率百分之八點二加一碼（每碼○‧二五％）計算
    ，借款利率計為八‧四五％。嗣後貴行基本放款利率調整時，同意自調整日起改
    按貴行當時牌告之基本放款利率加原約定加（減）碼數機動調整之。」、「本借
    款或墊款日到期或視為全部到期或墊款之日起，按約定利率計付遲延利息」、「
    若依前述第四條第二、三、四款非固定利率計息者，於借款到期或視為全部到期
    時，利率即不再調整」、「借款人如有任何一宗債務不依約付息時，貴行得減少
    本授信額度、縮短借款期限，或視為全部到期。」，兩造簽定之借據第四條第四
    款、第五款、第五條及借款約定條款第四條第一款分別約定有明文。又查「立約
    人同意於簽訂本增補契約書後，就原於貴行辦理之房屋抵押貸款計息方式，改依
    貴行之定儲利率指數房貸規定辦理：：第一年利率按年息百分之三點八固定計息
    ，第二年至第七年按當時原告公告定儲利率指數加百分之二點四機動計息。」、
    「除本增補契約書約定者外，原借款契約各項約定效力均繼續有效。」，定儲利
    率指數房貸授信增補契約書第一條、第四條分別定有明文。是依前揭借據、借款
    約定條款、定儲利率指數房貸授信增補契約書之約定，被告應按月清償本息，如
    有遲延履行者，依約得視為全部到期，利率自斯時起即不再調整，而被告自九十
    二年八月二十日起未依約清償借款之利息（借款利息給付至九十二年七月二十日
    ），當時原告依系爭定儲利率指數房貸授信增補契約書得向被告收取之利率為年
    息百分之三點八，且不再調整，準此，原告依兩造間消費借貸契約，除得請求被
    告給付本金外，利息部分應自九十二年七月二十一日起至清償日止，按兩造約定
    第一年利率即年息百分之三點八計息。
四、末查「本借款不論本金或利息，如有一部份遲延，願自遲延之日起，逾期六個月
    以內者，另按上開利息加計百分之十，超過六個月以上者，就超過部份另按上開
    利息加付百分之二十之違約金。本借款到期或視為全部到期者，並願自到期日起
    ，同上開方式加付違約金。」，系爭借據第七條定有明文。查本件被告原應於九
    十二年八月二十日繳納本息而未繳納，則本件借款應於翌日即九十二年八月二十
    一日視為全部到期，即違約金之起算日應自九十二年八月二十一日起算。從而，
    原告依消費借貸之法律關係請求被告給付七十八萬一千五百五十元，及自九十二
    年七月二十一日起至清償日止，按年息百分之三點八計算之利息，暨自民國九十
    二年八月二十一日起至清償日止，逾期六個月以內者，按上開利率百分之十，逾
    期六個月以上者，按上開利率百分之二十計算之違約金，為有理由，應予准許，
    逾此範圍之請求，即屬無據，應予駁回。
五、據上論結，原告之訴為一部有理由、一部無理由，依民事訴訟法第三百八十五條
    第一項前段、第七十九條，判決如主文。
中      華      民      國    九十二    年     十一     月    二十一    日
                                    臺灣桃園地方法院民事第二庭
~B法      官  劉佩宜
右為正本係照原本作成
如對本判決不服須於判決送達後二十日內向本院提出上訴狀
中      華      民      國    九十二    年     十一     月     二十一   日
~B法院書記官  吳仁心


司法院資訊處製作；財團法人民間司法改革基金會備份。
